臺灣高等法院民事判決
109年度重上國字第11號
上  訴  人  粟振庭  

被上訴人    法務部  
法定代理人  蔡清祥  
訴訟代理人  陳忠光  
            王詠儀  
被上訴人    臺灣宜蘭地方檢察署

法定代理人  余麗貞  

上列當事人間請求國家賠償事件，上訴人對於中華民國109年9月
16日臺灣士林地方法院109年度國更二字第2號第一審判決提起上
訴，本院於109年12月16日言詞辯論終結，判決如下：
    主  文
上訴駁回。
第二審訴訟費用由上訴人負擔。
    事實及理由
壹、程序方面：
　　按「言詞辯論期日，當事人之一造不到場者，得依到場當事
    人之聲請，由其一造辯論而為判決…。前項規定，於訴訟標
    的對於共同訴訟之各人必須合一確定者，言詞辯論期日，共
    同訴訟人中一人到場時，亦適用之。」，民事訴訟法第385
    條第1項前段、第2項定有明文。查上訴人與被上訴人臺灣宜
    蘭地方檢察署（下稱宜蘭地檢署）經合法通知均未於言詞辯
    論期日到場，核無民事訴訟法第386條所列各款情形，爰依
    被上訴人法務部（下稱法務部）之聲請，由其一造辯論而為
    判決。
貳、實體方面：
一、上訴人主張：
　　上訴人經合法通知未於言詞辯論期日到場，其前則到庭及具
    狀主張其前因犯偽造有價證券等7罪，經法院判處罪刑確定
    後，裁定應執行有期徒刑6年2月，由訴外人臺灣士林地方檢
    察署（下稱士林地檢署）檢察官核發101年度執更己字第629
    號執行指揮書（執畢3月，尚應執行5年11月）。又因犯偽造
    文書等11罪，經法院判處罪刑確定後，裁定應執行有期徒刑
    6年，由士林地檢署檢察官核發101年度執更己字第1053號執
    行指揮書。嗣訴外人法務部矯正署泰源技能訓練所（下稱泰
    源技訓所）逕自合併計算12年2月刑期，定其責任分數，上
    訴人遂以應執行5年11月合併應執行6年計算11年11月刑期，
    定其責任分數為由，向本院聲明異議，經本院以103年度聲
    字第1776號裁定准許確定在案。嗣士林地檢署檢察官乃分別
    換發101年度執更己字第629號執行指揮書，載明應執行有期
    徒刑6年2月（已執畢3月，尚應執行5年11月）；又換發101
    年度執更己字第1053號執行指揮書，載明應執行有期徒刑6
    年，上開指揮書均備註所載犯罪及刑期，應分別執行、合併
    計算。參照上開士林地檢署檢察官所換發101年度執更己字
    第629、1053號執行指揮書之意旨及本院103年聲字第1776號
    裁定意旨，均認為上訴人一個應執行6年2月（已執畢3個月
    ，尚應執行5年11個月）、另一個應執行6年，合計應是11年
    11個月，並非12年2個月。惟法務部竟未依修正前之監獄行
    刑法第5條第2項規定，指派檢察官至泰源技訓所、訴外人法
    務部○○○○○○○○○○○○○○）、法務部矯正署東成技能訓練所（東
    成技訓所）；宜蘭地檢署亦未依上開規定，指派檢察官至宜
    蘭監獄，考核監獄是否依前揭確定裁定，定上訴人之責任分
    數，並憑以核辦假釋，致使上開監所按行刑累進處遇條例第
    19條第1項規定，以6年2月合併6年計算12年2月刑期，而以
    第六類別，定其責任分數，並憑以辦理假釋，而於民國105
    年6月由東成技訓所提報假釋，經法務部准許後，上訴人於1
    05年7月25日始假釋出監。被上訴人所屬公務員故意不法侵
    害上訴人之自由權，怠於執行職務，應連帶賠償上訴人慰撫
    金新臺幣（下同）3000萬元等情。爰依國家賠償法第2條第2
    項前段及後段、第5條、民法第185條、第195條第1項等規定
    ，求為被上訴人應連帶給付上訴人3000萬元，及自103年7月
    16日起至清償日止，按週年利率20%計算之利息之判決。原
    審駁回上訴人之請求，上訴人不服，提起上訴，於本院聲明
    ：㈠原判決廢棄；㈡被上訴人應連帶給付上訴人3000萬元，及
    自103年7月16日起至清償日止，按週年利率20%計算之利息
    。
二、被上訴人則以：
　㈠法務部：
　　受刑人責任分數之計算，依行刑累進處遇條例施行細則第15
    條第1項規定，由檢察官於指揮書上註明合併計算之刑期，
    以定其責任分數，故刑期之計算應屬檢察官之權責。而定其
    責任分數、累進處遇之計算等均屬監獄之矯正事務，依法務
    部○○○○○辦事細則第6條第2款規定，核係受刑人累進處遇之
    審查事項，屬各監獄之權責。又上訴人已執行之有期徒刑3
    月部分，僅係執行應執行之刑時，應予扣除，不能認已執行
    完畢，此有最高法院90年度台非字第340號判決、101年度台
    抗字第451號裁定、102年度台抗字第303號裁定可資參照。
    則上開監所依刑法第77條、行刑累進處遇條例第19條、廢止
    前之辦理假釋應行注意事項第18點規定，及上開裁判意旨，
    辦理上訴人累進處遇責任分數之計算及假釋之門檻計算，並
    無違誤，亦經臺北高等行政法院105年度訴字第656、778號
    判決確定在案。又士林地檢署指揮書101年度執更己字第629
    號，就罪名、刑期之記載，係應執行有期徒刑6年2個月（已
    執畢3個月，尚應執行5年11個月），其中「（已執畢3個月
    ，尚應執行5年11個月）」之註記僅為避免執行時重複執行
    ，非謂其應執行刑變成5年11個月，就責任分數及呈報假釋
    的基數仍應以應執行有期徒刑6年2月為基準，加計另一個應
    執行6年，合計是12年2個月，而非11年11個月，其計算依據
    為行刑累進處遇條例施行細則第15條及109年7月15日廢止前
    之辦理假釋應行注意事項第18點。至本院103年度聲字第177
    6號裁定並未認上訴人應執行之刑係11年11月，亦未認應以1
    1年11月定其累進處遇責任分數，上訴人主張其總刑本為12
    年2月，因已執行完畢3月，該執行完畢部分應予扣除，應以
    總刑期11年11月定責任分數，顯有誤解。又修正前之監獄行
    刑法第5條第2項規定，並不影響計算累進處遇分數及提報假
    釋，此有最高法院107年度台抗字第1189號裁定意旨可資參
    照，上訴人主張法務部未依該規定指派檢察官至監獄考核，
    致影響其假釋，亦無理由，從而，上訴人前揭主張並不符合
    國家賠償第2條第2項之要件，亦無侵權行為等語，資為抗辯
    。並答辯聲明：上訴人之訴駁回。
  ㈡宜蘭地檢署：
　　宜蘭地檢署經合法通知未於言詞辯論期日到場，其前則具狀
    以有關上訴人累進處遇之調查分類、編列級數、責任分數抵
    銷及如何依其級數按序漸進等行刑措施等事項，悉應依行刑
    累進處遇條例、監獄行刑法等相關規定辦理，係監獄及法務
    部之職權，不屬宜蘭地檢署檢察官指揮之範圍，此有最高法
    院107年度台抗字第678號裁定意旨可資參照。況上訴人就刑
    之執行係依士林地檢署檢察官之指揮書，並非宜蘭地檢署檢
    察官所指揮，故上訴人請求宜蘭地檢署負國家賠償責任，為
    無理由，應予駁回等語，資為抗辯。並答辯聲明：上訴人之
    訴駁回。
三、查上訴人前因犯偽造有價證券等7罪，經法院裁定定其應執
    行有期徒刑6年2月確定，由檢察官核發101年度執更己字第6
    29號執行指揮書，並於罪名及刑期欄註明已執畢有期徒刑3
    月，尚應執行有期徒刑5年11月；上訴人又因犯偽造文書等1
    1罪，經法院裁定定應執行有期徒刑6年確定，由檢察官核發
    101年度執更己字第1053號執行指揮書，並於備註欄註明接
    續原629號指揮書執行；上開執行指揮書備註欄均未註記所
    載犯罪及刑期應分別執行、合併計算，上訴人因而聲明異議
    ，經本院裁定「臺灣士林地方法院檢察署101年度執更己字
    第1053號執行指揮書所載犯罪及刑期，應註記與臺灣士林地
    方法院檢察署101年度執更己字第629號執行指揮書所載犯罪
    及刑期，分別執行、合併計算。」確定，檢察官乃分別換發
    101年度執更己字第629、1053號執行指揮書，並於換發629
    號指揮書之罪名及刑期、羈押及折抵日數、備註欄，分別記
    載應執行有期徒刑6年2月（已執畢有期徒刑3月，尚應執行
    有期徒刑5年11月）、折抵刑期6日，及換發629號與1053號
    指揮書所載犯罪及刑期，分別執行、合併計算，檢察官另於
    換發1053號指揮書之罪名及刑期、羈押及折抵日數、備註欄
    ，分別記載應執行有期徒刑6年、折抵刑期96日、此指揮書
    接續換發629號指揮書執行，及換發1053與629號指揮書所載
    犯罪及刑期，分別執行、合併計算，上訴人於105年7月25日
    始假釋出監，有臺灣高等法院被告前案紀錄（見國更一卷第
    80頁、第92-93頁、第98頁）、本院103年度聲字第1776號裁
    定（見國更一卷第130-139頁）及換發629、1053號指揮書（
    見國抗卷第95、97頁）可按，並為兩造所不爭，堪可認定。
    上訴人主張法務部竟未依修正前之監獄行刑法第5條第2項規
    定，指派檢察官至泰源技訓所、宜蘭監獄、東成技訓所考核
    ；宜蘭地檢署亦未依上開規定，指派檢察官至宜蘭監獄，考
    核監獄是否依前揭確定裁定，定上訴人責任分數，核辦假釋
    ，致使上開監所按行刑累進處遇條例第19條第1項規定，以6
    年2月合併6年計算12年2月刑期，而以第六類別，定其責任
    分數，而於105年6月由東成技訓所提報假釋，經法務部准許
    後，上訴人於105年7月25日始假釋出監，被上訴人所屬公務
    員故意不法侵害上訴人之自由權，怠於執行職務，應連帶賠
    償上訴人慰撫金3000萬元等情，為被上訴人所否認，並以前
    詞置辯。是本件爭點為：上訴人依國家賠償法第2條第2項前
    段及後段、第5條、民法第185條、第195條第1項等規定，請
    求被上訴人應連帶給付上訴人3000萬元，有無理由？本院茲
    分述如下：
  ㈠上訴人依國家賠償法第2條第2項規定，請求宜蘭地檢署負賠
    償責任，為無理由：
　⒈按國家賠償法第2條第2項前段所定：公務員於執行職務、行
    使公權力時，因故意或過失不法侵害人民自由或權利者，國
    家應負損害賠償責任，應具備㈠行為人須為公務員、㈡須為執
    行職務行使公權力之行為、㈢須係不法之行為、㈣須行為人有
    故意過失、㈤須侵害人民之自由或權利、㈥須不法行為與損害
    之發生有相當因果關係之要件，始足相當（最高法院90年度
    台上字第371號民事裁判參照）；又國家賠償法第2條第2項
    後段所謂公務員怠於執行職務，係指公務員對於被害人有應
    執行之職務而怠於執行之情形而言，易言之，被害人對於公
    務員為特定職務行為，有公法上請求權存在，經請求其執行
    而怠於執行，致自由或權利遭受損害者，始得依上開規定，
    請求國家賠償其損害（最高法院81年度台上字第2649號民事
    裁判參照）。
  ⒉上訴人雖主張宜蘭地檢署未依修正前之監獄行刑法第5條第2
    項規定，指派檢察官至宜蘭監獄，考核監獄是否依前揭確定
    裁定，定上訴人之責任分數，並憑以核辦假釋，致使上開監
    所按行刑累進處遇條例第19條第1項規定，以6年2月合併6年
    計算12年2月刑期，而以第六類別，定其責任分數，而於105
    年6月由東成技訓所提報假釋，經法務部准許後，上訴人於1
    05年7月25日始假釋出監，宜蘭地檢署所屬公務員故意不法
    侵害上訴人之自由權，怠於執行職務，應負國家賠償責任等
    語，惟按檢察官就執行刑罰有關事項，隨時考核監獄，109
    年1月15日修正前之監獄行刑法第5條第2項固有明定。惟按
    監獄得設教化科，教化科掌理受刑人累進處遇之審查，法務
    部○○○○○辦事細則第4條第1項第2款、第6條第2款亦有明定。
    再按刑之執行，本質上屬司法行政之一環，依刑事訴訟法第
    457條第1項前段規定，固由檢察官指揮之，但裁判之執行與
    監獄之行刑，其概念並不相同，前者係指藉由國家之公權力
    而實現裁判內容之行為，其實現之方法，原則上係由檢察官
    指揮執行之；而後者則指受判決人就所受之刑罰，進入監禁
    場所執行後，經由監獄行刑之處遇、教化，以實現使其悔改
    向上，適於社會生活為目的。是受刑人入監服刑，有關其累
    進處遇之調查分類、編列級數、責任分數抵銷及如何依其級
    數按序漸進等行刑措施事項，悉應依行刑累進處遇條例及監
    獄行刑法等相關規定辦理，而屬監獄及法務部之職權，自不
    在檢察官執行指揮之範圍（最高法院107年度台抗字第678號
    裁定意旨參照）。因此，檢察官依修正前監獄行刑法第5條
    第2項考核監獄之項目，自不包括累進處遇分數及提報假釋
    ，此部分應屬監獄掌理事項。
  ⒊查有關上訴人之累進處遇責任分數及提報假釋，依前揭裁定
    意旨及說明，既非屬宜蘭地檢署檢察官執行刑罰考核宜蘭監
    獄之事項，上訴人以宜蘭地檢署未指派檢察官至宜蘭監獄考
    核上開事項為由，依國家賠償法第2條第2項規定，主張宜蘭
    地檢署應負國家賠償責任，即與首揭國家賠償法第2條第2項
    之要件未符，應非可採。從而，上訴人猶憑以請求宜蘭地檢
    署負賠償責任，即屬無據。
  ㈡上訴人依國家賠償法第2條第2項規定，請求法務部應負國家
    賠償責任，為無理由：
  ⒈上訴人雖主張法務部未依修正前之監獄行刑法第5條第2項規
    定，指派檢察官至泰源技訓所、訴外人宜蘭監獄、東成技訓
    所，致使上開監所按行刑累進處遇條例第19條第1項規定，
    以6年2月合併6年計算12年2月刑期，而以第六類別，定其責
    任分數，而於105年6月由東成技訓所提報假釋，經法務部准
    許後，上訴人於105年7月25日始假釋出監，法務部所屬公務
    員故意不法侵害上訴人之自由權，怠於執行職務，法務部應
    負國家賠償責任等語，惟按受徒刑之執行而有悛悔實據者，
    無期徒刑逾25年，有期徒刑逾二分之一、累犯逾三分之二，
    由監獄報請法務部，得許假釋出獄，刑法第77條第1項定有
    明文。又對於受刑人累進處遇進至二級以上，悛悔向上，而
    與應許假釋情形相符合者，經假釋審查委員會決議，報請法
    務部核准後，假釋出獄，109年1月15日修正前之監獄行刑法
    第81條第1項亦有明定。是由上開規定可知法務部為作成假
    釋之決定機關，而是否予以假釋，係以法務部對受刑人於監
    獄內所為表現，是否符合刑法及行刑累進處遇條例等相關規
    定而為決定，又有關累進處遇責任分數雖係由監獄負責計算
    ，惟該責任分數仍屬假釋裁量之基礎事實，若其計算有誤，
    勢必動搖裁量之結果，故法務部就此自有審查之義務，核先
    敘明。
  ⒉次按二以上徒刑併執行者，第77條所定最低應執行之期間，
    合併計算之，刑法第79條之1第1項定有明文。又對有二以上
    刑期之受刑人，應本分別執行合併計算之原則，由指揮執行
    之檢察官於執行指揮書上註明合併計算之刑期，以定其責任
    分數，行刑累進處遇條例施行細則第15條第1項定有明文。
    又對於二以上之刑期，應本分別執行、合併計算之原則，由
    指揮執行之檢察官於執行指揮書上註明合併計算之刑期，以
    憑核辦假釋，109年7月15日廢止前之辦理假釋應行注意事項
    第18點定有明文。而累進處遇依受刑人之刑期及級別，定其
    責任分數，其中有期徒刑9年以上12年未滿，為第五類別；
    有期徒刑12年以上15年未滿，為第六類別，行刑累進處遇條
    例第19條第1項亦有明定。末按被告犯應併合處罰之數罪，
    經法院分別判處有期徒刑確定，並依檢察官之聲請，以裁定
    定其數罪之應執行刑確定，該數罪是否執行完畢，係以所定
    之刑全部執行完畢為斷。其在未裁定前已先執行之有期徒刑
    之罪，因嗣後合併他罪定應執行刑之結果，檢察官所換發之
    執行指揮書，係執行應執行刑，其前已執行之有期徒刑部分
    ，僅應予扣除，不能認為已執行完畢（最高法院99年度台非
    字第301號刑事判決意旨參照）。上訴人雖主張：參照上開
    士林地檢署檢察官所換發101年度執更己字第629、1053號執
    行指揮書之意旨及本院103年聲字第1776號裁定意旨，均認
    為上訴人一個應執行6年2月（已執畢3個月，尚應執行5年11
    個月）、另一個應執行6年，合計應是11年11個月，並非12
    年2個月云云，然查：
  ①上訴人前因犯偽造有價證券等7罪，經臺灣高等法院以100年
    度聲字第3855號裁定，定其應執行有期徒刑6年2月，再經最
    高法院以101年度台抗字第365號裁定駁回抗告確定（下稱系
    爭A裁定），由士林地檢署檢察官核發101年度執更己字第62
    9號執行指揮書（下稱原629號指揮書），並於執行指揮書之
    罪名及刑期欄註明已執畢有期徒刑3月，尚應執行有期徒刑5
    年11月；上訴人又因犯偽造文書等11罪，經臺灣高等法院以
    101年度聲更㈠字第8號裁定，定應執行有期徒刑6年，再經最
    高法院以101年度台抗字第635號裁定駁回抗告確定（下稱系
    爭B裁定），由士林地檢署檢察官核發101年度執更己字第10
    53號執行指揮書（下稱原1053號指揮書），並於執行指揮書
    之備註欄註明接續原629號指揮書執行。因上開執行指揮書
    備註欄均未註記所載犯罪及刑期應分別執行、合併計算，上
    訴人乃聲明異議，經臺灣高等法院以103年度聲字第1776號
    裁定「臺灣士林地方法院檢察署101年度執更己字第1053號
    執行指揮書所載犯罪及刑期，應註記與臺灣士林地方法院檢
    察署101年度執更己字第629號執行指揮書所載犯罪及刑期，
    分別執行、合併計算。」確定（下稱系爭C裁定），士林地
    檢署檢察官乃分別換發101年度執更己字第629、1053號執行
    指揮書（下稱換發629、1053號指揮書），並於換發629號指
    揮書之罪名及刑期、羈押及折抵日數、備註欄，分別記載應
    執行有期徒刑6年2月（已執畢有期徒刑3月，尚應執行有期
    徒刑5年11月）、折抵刑期6日，及依系爭C裁定換發629號與
    1053號指揮書所載犯罪及刑期，分別執行、合併計算。士林
    地檢署檢察官另於換發1053號指揮書之罪名及刑期、羈押及
    折抵日數、備註欄，分別記載應執行有期徒刑6年、折抵刑
    期96日、此指揮書接續換發629號指揮書執行，及依系爭C裁
    定換發1053與629號指揮書所載犯罪及刑期，分別執行、合
    併計算，上訴人於105年7月25日始假釋出監等情，有臺灣高
    等法院被告前案紀錄（見國更一卷第80頁、第92-93頁、第9
    8頁）、系爭C裁定（見國更一卷第130-139頁）及換發629、
    1053號指揮書（見國抗卷第95、97頁）可按，並為兩造所不
    爭，堪以認定。
  ②次查，法院為系爭A裁定時，上訴人雖已執行有期徒刑3月，
    然其尚未執行完畢系爭A裁定所定之有期徒刑6年2月，依前
    揭規定及判決意旨，該已執行之部分為免重複執行，雖應於
    執行時予以扣除，惟仍應合併計算系爭A、B裁定所定應執行
    刑有期徒刑6年2月、6年之刑期有期徒刑12年2月。故士林地
    檢署檢察官在換發629號指揮書之罪名及刑期欄，於記載「
    應執行有期徒刑6年2月」，緊接括弧記載「已執畢有期徒刑
    3月，尚應執行有期徒刑5年11月」，僅係為避免執行時重複
    執行所為備註而已，非謂上訴人前所定應執行刑有期徒刑6
    年2月即減為5年11月。因此，士林地檢署檢察官將換發629
    、1053號指揮書所載之刑期有期徒刑6年2月、6年合併計算
    ，並註明上訴人已執畢有期徒刑3月及將實際遭拘束人身自
    由之時間6日、96日計入折抵刑期，其執行指揮，核與前揭
    規定相符，亦合於系爭C裁定主文所示，並無違法或不當。
    又上訴人先後服刑之泰源技訓所、宜蘭監獄、東成技訓所，
    依換發629、1053號指揮書，分別執行、合併計算上訴人刑
    期為有期徒刑12年2月，並由東成技訓所依行刑累進處遇條
    例第19條第1項規定，以第六類別，定上訴人之累進處遇責
    任分數，向法務部提報上訴人假釋，經法務部審查合於前揭
    規定予以核准，法務部所為於法並無違背，此亦為臺北高等
    行政法院105年度訴字第656、778號確定判決所肯認，有上
    開判決在卷足憑（見本院卷第93至104頁），足認上訴人之
    主張，應不可採。
  ③況且，系爭C裁定係認原1053號指揮書僅於備註欄記載「本件
    接續本署101年度執更字第629號指揮書執行」，未合於刑法
    第79條之1第1項「併執行」之規定，應註明與原629號指揮
    書分別執行、合併計算，並非肯認上訴人聲明異議所主張重
    新換發有期徒刑11年11月之執行指揮書（見國更一卷第131
    至132頁）。則上訴人依系爭C裁定，主張法務部未合併計算
    其刑期為有期徒刑11年11月，並依行刑累進處遇條例第19條
    第1項規定，以第五類別，定其責任分數，審查核准上訴人
    之假釋，侵害上訴人之自由權，依國家賠償法第2條第2項規
    定，應負賠償責任，即與首揭國家賠償法第2條第2項之要件
    未符，應非可採。至上訴人雖主張法務部未依修正前監獄行
    刑法第5條第2項規定，指派檢察官至泰源技訓所、宜蘭監獄
    、東成技訓所，考核上開監獄是否依系爭C裁定，定上訴人
    之責任分數，並憑以核辦假釋云云。然查上訴人主張系爭C
    裁定認上訴人合併計算之刑期為11年11月，應不可採，業如
    前述，且檢察官依修正前監獄行刑法第5條第2項考核監獄之
    事項，亦不包括累進處遇分數及提報假釋，則上訴人猶執前
    詞主張法務部應負國家賠償責任，亦不足採。從而，上訴人
    猶憑以請求法務部負賠償責任，即屬無據。
  ㈢承前，被上訴人所為均無不法，上訴人主張被上訴人應負國
    家賠償責任既無理由，其復未就被上訴人有不法侵害其權利
    再舉證以實其說，則被上訴人亦無該當侵權行為要件之可言
    。從而，上訴人再依民法第185條、第195條第1項規定，請
    求被上訴人連帶給付3,000萬元及其法定遲延利息，亦屬無
    據，應予駁回。至於上訴人雖聲請傳喚系爭C裁定之承審審
    判長溫耀源及法官張傳栗、何俏美與換發629及1053號指揮
    書之檢察官李學玨，待證系爭C裁定是以11年11月刑期定其
    責任分數，並憑以辦理假釋（見本院卷第24至25頁），然此
    待證事實，業經本院審認如前，自無傳喚上開證人之必要，
    上訴人此部分調查證據之聲請，不應准許。
四、綜上所述，上訴人依國家賠償法第2條第2項、第5條、民法
    第185條、第195條第1項規定，請求被上訴人應連帶給付3,0
    00萬元，及自103年7月16日起至清償日止，按週年利率20%
    計算之利息，為無理由，應予駁回。又上訴人之訴既經駁回
    ，其假執行之聲請，亦失所附麗，應併予駁回。原審為上訴
    人敗訴之判決，及駁回其假執行之聲請，即無不合。上訴意
    旨指摘原判決不當，求予廢棄改判，為無理由，應駁回其上
    訴。
五、本件事證已臻明確，兩造其餘之攻擊或防禦方法及所用之證
    據，經本院斟酌後，認為均不足以影響本判決之結果，爰不
    逐一論列，附此敘明。
六、據上論結，本件上訴為無理由，依民事訴訟法第449條第1項
    、第78條、第463條、第385條第1項前段、第2項，判決如主
    文。
中　　華　　民　　國　　109 　年　　12　　月　　30　　日
                  民事第十六庭
                      審判長法  官  朱耀平
                            法  官  邱育佩
                            法  官  呂明坤 
正本係照原本作成。
如不服本判決，應於收受送達後20日內向本院提出上訴書狀，其
未表明上訴理由者，應於提出上訴後20日內向本院補提理由書狀
（均須按他造當事人之人數附繕本）上訴時應提出委任律師或具
有律師資格之人之委任狀；委任有律師資格者，另應附具律師資
格證書及釋明委任人與受任人有民事訴訟法第466條之1第1項但
書或第2項（詳附註）所定關係之釋明文書影本。如委任律師提
起上訴者，應一併繳納上訴審裁判費。
中　　華　　民　　國　　109 　年　　12　　月　　30　　日
　　　　　　　　　　　　　
　　　　　　　　　　　　　  書記官  張淑芳   
附註：
民事訴訟法第466條之1（第1項、第2項）：
對於第二審判決上訴，上訴人應委任律師為訴訟代理人。但上訴
人或其法定代理人具有律師資格者，不在此限。
上訴人之配偶、三親等內之血親、二親等內之姻親，或上訴人為
法人、中央或地方機關時，其所屬專任人員具有律師資格並經法
院認為適當者，亦得為第三審訴訟代理人。